【裁判字號】    98,交抗,2362
【裁判日期】    981008
【裁判案由】    違反道路交通管理處罰條例
【裁判全文】
臺灣高等法院交通事件裁定            98年度交抗字第2362號
抗  告  人
即受處分人  甲○○
上列抗告人因違反道路交通管理處罰條例案件，不服臺灣桃園地
方法院98年度交聲字第1249號，中華民國98年9月2日裁定，提起
抗告，本院裁定如下：
    主  文
抗告駁回。
    理  由
一、本件抗告人即受處分人甲○○不服原裁定，抗告意旨略稱：
    受處分人於民國98年4 月15日晚上11時11分許，駕駛8U-749
    號曳引車，行經山腳國小前號誌，當時已過停止線。原審未
    採信受處分人之陳述，認員警與受處分人間無冤無仇，而聽
    信員警片面之詞。惟員警可能係為績效而開受處分人違規紅
    單，是不應僅以員警片面之詞，而無實際證據或錄影、照相
    為證，況員警於原審之證述有不一之情形云云。
二、按駕駛人駕駛汽車，應遵守道路交通標誌、標線、號誌之指
    示，道路交通安全規則第90條定有明文。另依道路交通管理
    處罰條例第53條第1項、第63條第1項第 3款之規定，汽車駕
    駛人，行經有燈光號誌管制之交岔路口闖紅燈者，處新臺幣
    （下同）1,800元以上5,400元以下罰鍰，並應予記違規點數
    3 點。
三、經查：
（一）受處分人於98年4 月15日晚上11時11分許，駕駛8U-749號
      自用曳引車，沿桃園縣蘆竹鄉○○○○路往南山路方向行
      駛，行經南山路3 段山腳國小前路口，於其行駛方向為紅
      燈時，闖越紅燈，為該處執行勤務之桃園縣政府警察局蘆
      竹分局外社派出所員警當場攔停並掣單舉發，嗣經原處分
      機關即交通部公路總局新竹區監理所裁處受處分人罰鍰3,
      600 元並記違規點數3 點等情，有桃園縣政府警察局桃警
      局交字第DB0000000 號舉發違反道路交通管理事件通知單
      影本、交通部公路總局新竹區監理所壢監裁字第裁53-DB0
      000000號違反道路交通管理事件裁決書在卷可稽（見原審
      卷第16頁、第5 頁）。
（二）受處分人雖否認有闖紅燈之違規情事，並於原審以該路口
      共有3 條停止線，受處分人所駕駛之曳引車於通過第2 條
      停止線時，號誌才剛轉為黃燈，但因第2 條與第3 條停止
      線之距離只有約53台尺，受處分人所駕駛之曳引車車頭於
      通過第3 條停止線時，號誌才正由黃燈轉為紅燈等詞置辯
      。惟原審傳喚證人即桃園縣政府警察局蘆竹分局外社派出
      所員警徐宏明到庭結證稱：「本件交通違規是由我所舉發
      ，當天我是與丙○○○○一同在南山路執行取締交通違規
      勤務，我等是駕駛巡邏車在山腳國小對面之南山路上實施
      定點攔檢，當時受處分人是駕車由南山北路往南山路方向
      行駛，而於泉州路與南山北路口之號誌已經由黃燈轉為紅
      燈之際通過路口，繼於山腳國小前路口之號誌已經轉為紅
      燈後未停車而繼續通過路口，所以才攔檢受處分人並舉發
      闖紅燈；受處分人於通過南山北路與泉州路口時，號誌已
      經開始轉變，受處分人理應開始減速並在山腳國小前之路
      口停等紅燈，但受處分人於未減速之情況下通過山腳國小
      前之路口，甚至於我們攔檢時，受處分人是緊急剎車，停
      車位置已超越我們所站立之位置，故於受處分人下車後，
      我還告誡受處分人駕駛化學車不應車速過快；受處分人並
      非於山腳國小前之路口號誌轉為紅燈時已駕車車頭通過路
      口停止線，而是在號誌轉換為紅燈約5 至10秒後，才駕車
      通過路口。」等語（見原審卷第25頁背面、第26頁）；證
      人即案發當時在場之同派出所員警林明誼於原審具結證稱
      ：「我於乙○○○○舉發本件交通違規時確有在場，當時
      我們是站在山腳國小前之南山路上，距離路口不到50公尺
      ，我看到山腳國小前路口之號誌已經是紅燈，過了一會兒
      就發現異議人駕車通過路口，我就將受處分人攔下並舉發
      闖紅燈；當時我看到號誌轉為紅燈時，路口停止線前還沒
      有車輛，異議人是在號誌轉為紅燈後才通過路口停止線，
      且是未減速即直接通過路口。」等語（見原審卷第27頁）
      。
（三）參諸證人徐宏明、林明誼對受處分人駕駛車輛闖紅燈違規
      行為舉發過程之證述，連續而完整，且兩人之供述未有互
      核牴觸之情形，另其等於原審當庭復提出標註有「受處分
      人駕駛車輛行駛方向」、「員警執勤位置」之現場圖1紙
      及現場照片6張、桃園縣政府警察局蘆洲分局外社派出所
      98年4月15日勤務分配表影本（見原審卷第29頁至第33 頁
      ）作為佐證，顯見證人徐宏明、林明誼2人對舉發當時之
      記憶深刻。又證人徐宏明、林明誼均於原審陳稱：我們所
      站立之位置距離案發路口未逾50公尺，雖無法看到路口全
      貌，但可清楚目及受處分人駕車通過路口之情形，其間並
      無障礙物或視線死角，周邊均有路燈，光線良好等語（見
      原審卷第26頁至第28頁），因徐宏明、林明誼身為執行交
      通勤務警察，就駕駛人交通違規行為之認定，受有專業訓
      練，在無足認本件案發現場存有其他干擾因素之情形下，
      當可排除員警因目視而致誤認之可能，復查其等與受處分
      人互不相識，素無仇怨，衡情亦無甘冒偽證罪責而設詞構
      陷受處分人之理。受處分人雖質疑員警可能為績效而開紅
      單，然此顯係受處分人個人臆測之詞，不足以為推翻證人
      徐宏明、林明誼等人證述之可信性。從而，證人徐宏明、
      林明誼所述應屬實情，堪以採信。受處分人辯稱其係於車
      頭通過停止線後，號誌才由黃燈轉紅燈云云，僅有受處分
      人之空泛陳詞，而無其他證據可供參佐，可信性已非無疑
      ，況受處分人自承其通過第2條停止線時號誌轉為黃燈、
      第2條停止線距第3條停止線約有53台尺之距離云云（見原
      審卷第25頁訊問筆錄），是可認受處分人係在知悉前一號
      誌（即第2條停止線）為黃燈時，仍持續前進並通過下一
      號誌之停止線（即第3條停止線），而非依規定減速停等
      於第3條停止線前，顯見其有搶快通過該路口而罔顧號誌
      燈號指示之故意，其堅詞係車頭通過第3條停止線時，號
      誌始轉為紅燈云云，殊無可採。
（四）至於抗告意旨爭執員警並未錄影或照相為證部分，按交通
      違規行為常發生於瞬間，若要求執勤員警對於所有舉發道
      路交通違規之行政行為，均需照相、錄音、錄影或其他科
      學證據以證其實，則國家維護交通秩序、安全之行政措施
      勢必窒礙難行，此從道路交通管理處罰條例第7 條之2 第
      1 項第1 款至第6 條與同條項第7 款規定對照比較，亦可
      得相同之結論。故而，以本件舉發員警雖未攝得受處分人
      違規闖越紅燈之影像或照片，仍非得據此斷言受處分人並
      無闖紅燈之違規情事，而置其他證據不論。本件受處分人
      駕駛車輛闖紅燈之違規事實，依前述事證，已臻明確，員
      警有無錄影或拍攝受處分人違規影像，對事實認定及裁罰
      結果均不生影響，受處分人以員警未以錄影或照相舉證等
      詞置辯，殊無可採。
（五）抗告意旨末陳員警於原審之供述有不一之處云云，然本件
      舉發員警於原審之證詞並無實質內容相互齟齬之情形，通
      觀原審98年7月6日訊問筆錄（見原審卷第25頁至第28頁）
      ，證人徐宏明、林明誼僅就案發之時，警車究竟有無開啟
      警示燈乙節，二人所言有所出入（見原審卷第25頁反面、
      第27頁反面），然當時警車是否開啟警示燈，與受處分人
      是否有本件闖紅燈違規事實之認定無涉，當不足據此為受
      處分人有利之認定。
四、綜上所述，本件受處分人確有駕駛8U-749號自用曳引車於上
    揭時、地闖紅燈之違規行為，堪以認定，其違規事證明確，
    原審據以維持原處分機關依道路交通管理處罰條例第53條第
    1 項、第63條第1 項第3 款規定，裁罰受處分人罰鍰3,600
    元並記違規點數3 點之裁處結果，認事用法，均無不合。受
    處分人復執前詞提起抗告，為無理由，應予駁回。
據上論斷，應依道路交通案件處理辦法第26條，刑事訴訟法第41
2條，裁定如主文。
中    華    民    國    98    年    10    月    8     日
                  刑事第十三庭  審判長法  官  曾德水
                                      法  官  遲中慧
                                      法  官  陳恆寬
以上正本證明與原本無異。
不得再抗告。
                                      書記官  黃家麟
中    華    民    國    98    年    10    月    9     日


司法院資訊處製作；財團法人民間司法改革基金會備份。
